【裁判字號】    90,上易,827
【裁判日期】    901012
【裁判案由】    侵占等
【裁判全文】
臺灣高等法院刑事判決                              九十年度上易字第八二七號
    上  訴  人
    即  被  告  丙○○
右上訴人因侵占等案件，不服臺灣板橋地方法院八十九年度易字第二五六一號，中華
民國九十年一月二十九日第一審判決（起訴案號：臺灣板橋地方法院檢察署八十九年
度毒偵字第四一五一號、五三五四號，併案審理案號：臺灣板橋地方法院檢察署八十
九年度毒偵字第六０二八號），提起上訴，本院判決如左：
    主  文
原判決撤銷。
丙○○連續施用第二級毒品，累犯，處有期徒刑柒月，安非他命壹包（淨重壹點壹玖
公克）沒收銷燬、吸食器壹組沒收。又意圖為自己不法之所有，而侵占自己持有他人
之物，累犯，處有期徒刑伍月。應執行有期徒刑拾壹月，安非他命壹包（淨重壹點壹
玖公克）沒收銷燬、吸食器壹組沒收。
    事  實
一、丙○○於民國八十四年間曾犯竊盜罪，經台灣士林地方法院以八十五年六月十八
    日八十五年度易字第三七０號判決判處有期徒刑六月確定，於八十五年十一月二
    十一日執行完畢。又於八十六年間因違反麻醉藥品管理條例案件，經台灣士林地
    方法院以八十六年一月二十一日八十六年度易字第二四一六號判決判處有期徒刑
    五月，如易科罰金以三百元折算一日確定，於八十八年五月二十六日執行完畢。
二、丙○○因施用第一級毒品海洛因案件，經依台灣板橋地方法院八十七年度毒聲字
    第三五五號裁定送勒戒處所觀察、勒戒，認有繼續施用毒品之傾向，再依同院八
    十七年度毒聲字第七九六號裁定令入戒治處所施以強制戒治一年。丙○○於八十
    八年七月二日戒治期滿，由臺灣板橋地方法院檢察署檢察官以八十八年九月十四
    日八十八年度戒毒偵字第三四號為不起訴處分確定。詎丙○○不知悛悔，又基於
    概括之犯意，自八十九年一月中旬起，至同年五月二十九日止，在台北縣中和市
    ○○路三二七巷二○之一號、台北市○○街三二號十樓住處等處，連續施用第二
    級毒品安非他命多次。丙○○先於八十九年一月十九日晚間十一時三十分許，在
    臺北縣中和市○○街四００號三樓友人乙○○住處，為警持檢察官簽發之搜索票
    搜索，併同乙○○一起查獲（乙○○違反毒品危害防制條例部分，經不起訴處分
    確定），並扣得丙○○持有之安非他命二包（淨重○．六公克），及乙○○所有
    之含安非他命殘渣塑膠袋一個、吸管一支。丙○○於八十九年一月二十日經檢察
    官諭知具保釋放後，仍連續施用安非他命。迨至八十九年五月二十九日下午五時
    許，在台北縣中和市○○路三二七巷二十之一號住處，為警再度持檢察官簽發之
    搜索票搜索查獲，並扣得丙○○持有之安非他命一包（淨重一‧一九公克），及
    丙○○所有施用安非他命使用之吸食器一組。
三、丙○○於八十九年二月間某日，在台北縣土城市○○路四二巷十號，向友人丁○○借用車牌號碼ＩＴＸ─二五一重型機車一輛，言明二、三小時內返還。詎丙○○於借用期間屆滿，不依約返還機車，竟意圖為自己不法之所有，將所持有之上
    開機車侵占入己。
四、丙○○違反毒品危害防制條例部分，經台北市政府警察局甲○○○分局移送台灣
    板橋地方法院檢察署檢察官偵查起訴，及台北縣警察局中和分局報請台灣板橋地
    方法院檢察署呈請台灣高等法院檢察署檢察長令移轉台灣台北地方法院檢察署，
    再呈請台灣高等法院檢察署令移轉台灣板橋地方法院檢察署函請併案審理；丙○○侵占部分，則經丁○○訴請台灣板橋地方法院檢察署檢察官偵查起訴。
    理  由
壹、認定犯罪事實所憑之證據及理由
一、右揭施用及持有安非他命之事實，業據上訴人即被告丙○○於原審審理時坦承不
    諱（見原審卷第一０六、一０七頁）。而被告於八十九年一月十九日被查獲後所
    採尿液，經編號二五一一─一送請台北縣衛生局檢驗結果，發現有甲基安非他命
    陽性反應；被告於八十九年五月二十九日被查獲後所採尿液，經編號00000
    00送請台北市立療養院檢驗結果，發現有安非他命陽性反應等情，分別有台北
    縣警察局中和分局犯人姓名及代碼對照表（見毒偵字第六五二號卷第四頁）、台
    北縣衛生局檢體編號二五一一─一尿液煙毒檢驗成績書（見毒偵字第八四四號卷
    第九頁）、台北市政府警察局甲○○○分局人犯尿液檢體編號對照表、台北市立
    療養院檢體編號0000000煙毒尿液檢驗報告書（見原審卷第二一、二二頁
    ）等在卷可稽。
二、八十九年五月二十九日查獲被告持有之結晶一包，經送請法務部調查局檢驗結果
    ，係甲基安非他命，淨重一．一九公克，有該局九十年五月十六日陸(一)字第九
    ００二八二五八號檢驗通知書一紙附卷可憑（見本院卷第六八頁）。此外，並有
    經警於八十九年五月二十九日查獲，被告所有供施用安非他命使用之吸食器一組
    ，扣案可資佐證。
三、被告曾因施用第一級毒品海洛因案件，經依台灣板橋地方法院八十七年度毒聲字
    第三五五號裁定送勒戒處所觀察、勒戒，認有繼續施用毒品之傾向，再依同院八
    十七年度毒聲字第七九六號裁定令入戒治處所施以強制戒治一年。被告於八十八
    年七月二日戒治期滿，由臺灣板橋地方法院檢察署檢察官以八十八年九月十四日
    八十八年度戒毒偵字第三四號為不起訴處分確定等情，有裁定書、觀察勒戒處分
    執行指揮書、有無繼續施用毒品傾向證明書、戒治處分執行指揮書、不起訴處分
    書等影本在卷可憑（見原審卷第七０、七三、七六、七七、一一九、一二０、一
    二一、一二六頁）。
四、右揭侵占事實，迭據告訴人丁○○於檢察官訊問及原審審理時指訴歷歷（見偵字
    第五三五四號卷第十二頁、原審卷第四０、四一頁）。而上開機車為告訴人所有
    等情，並有交通部公路局新竹區監理所桃園監理站八十九年五月十日違稽Ａ第八
    九０一五六一號函所檢送機車車籍資料在卷可按（見偵字第五三五四號卷第三四
、三五頁）。又被告於檢察官訊問及原審審理時均坦承在八十九年二月間以借用
    二、三小時使用為由，向丁○○借用上開機車猶未返還（見偵字第五三五四號卷
    第三九頁背面、原審卷第四０頁）。
五、被告既僅表示借用二、三小時，卻於借用期間屆滿後，逾期甚久，仍拒不返還，
    其有不法所有之意圖，將機車侵占入己，應堪認定。
貳、本院對被告辯解之判斷
一、訊據被告否認有侵占上開機車犯行，並於原審審理時辯稱：伊向告訴人借得機車
    後，因機車遺失致無法返還，並未侵占等語。
二、惟查，被告於八十九年六月八日檢察官初訊時供稱：向告訴人借用機車後，停放
    在台北縣板橋市，隔幾天要去騎，就發現機車不見；於八十九年六月二十日檢察
    官訊問時則供稱：機車在伊借用一、二星期後不見；及於原審調查時又供述：伊
    將機車騎到台北市○○街住處，放在那邊，幾天後機車就不見各等語（見偵字第
    五三五四號卷第三九頁背面、第四五頁背面、原審卷第四０頁）。對照以觀，被
    告就遺失機車時間、地點之供述，前後不符，已難採信。再者，苟真有所借機車
    遺失情節，被告理應儘速通知告訴人，並報案處理，以求解決，豈會不聞不問，
    不設法通知告訴人，被告所辯情節，亦屬反常難信。
三、次查，被告既表示僅借用二、三小時即要返還，竟無故不按時返還，亦未通知告
    訴人徵求同意繼續借用，即任憑己意長期使用，堪認被告於借用時間屆滿，基於
    不法所有之意圖，將機車據為己有。
四、綜上所述，被告所辯，乃卸責之詞，洵不可採。是事證明確，被告犯行堪以認定
    ，應依法論科。
、論罪科刑之理由及對原判決之審查
一、核被告所為，施用第二級毒品安非他命部分，被告於強制戒治期滿經不起訴處分
    後，五年內再犯毒品危害防制條例第十條第二項之罪，合於毒品危害防制條例第
    二十三條第二項規定，係犯毒品危害防制條例第十條第二項施用第二級毒品罪；
    侵占機車部分，則係犯刑法第三百三十五條第一項之侵占罪。被告施用毒品前後
    持有第二級毒品安非他命之行為係施用毒品之低度行為，應為施用毒品之高度行
    為所吸收，不另論罪。被告多次施用毒品行為，時間密接，方法相同，所犯又係
    犯罪構成要件相同之罪，顯係基於概括犯意反覆為之，應依刑法第五十六條規定
    論以連續犯一罪，並加重其刑。被告上開於八十九年一月底之前施用安非他命犯
    行，雖未經起訴，惟與已起訴部分有連續犯之裁判上一罪關係，為起訴效力所及
    ，並經台灣板橋地方法院檢察署函請併案審理，本院應併予審理。被告前有如事
    實欄所載之犯罪、科刑及徒刑之執行情形，有台灣高等法院檢察署刑案紀錄簡覆
    表在卷可稽，其受有期徒刑執行完畢後，五年內再犯有期徒刑以上之上開二罪，
    均為累犯，應依刑法第四十七條規定，加重其刑，施用第二級毒品罪部分並遞予
    加重其刑。又被告所犯上開二罪，犯意各別，罪名互殊，應予分論併罰。
二、原審以被告罪證明確，據以論罪科刑，固非無見。惟(一)被告係自八十九年一月中
    旬起，即有施用安非他命犯行，而於八十九年一月十九日被查獲，原判決僅泛指
    為自八十九年一月間某日起施用，且公訴意旨係指被告自八十九年一月底某日起
    施用，與原判決認定範圍不同，原判決未予說明，即有未洽。(二)原判決主文沒收
    吸食器一組，於事實欄未認定記載吸食器為被告所有供施用安非他命使用之物，
    僅於理由中敘明，致理由失所依據，亦欠妥適。(三)原判決未認定記載被告侵占上
    開機車之時間，致被告犯罪時間不明，亦有不合。被告未附具理由指摘原判決不
    當，提起上訴，雖無理由，惟原判決既有上開可議之處，即屬無可維持，應由本
    院予以撤銷改判。
三、爰審酌被告素行不良，屢經查獲施用毒品，仍不知警惕一再施用，惡性不輕。及
    被告侵占他人機車，尚未賠償被害人損失，且飾詞圖卸，犯罪後態度欠佳，並被
    告犯罪之動機、目的、手段等一切情狀，分別量處如主文第二項所示之刑，並定
    應執行刑。
四、被告持有於八十九年一月十九日被查獲之安非他命二包（淨重０．六公克），業
    經檢察官於八十九年十一月二十一日執行沒收銷燬已不存在等情，有台灣板橋地
    方法院檢察署九十年五月二十三日板檢森射八九毒偵字第六五二號函在卷可據（
    見本院卷第七九頁），自無從宣告沒收銷燬。至八十九年五月二十九日被查獲之
    安非他命一包（淨重一．一九公克），為查獲之毒品，應依毒品危害防制條例第
    十八條第一項前段宣告沒收銷燬；另吸食器一組係被告所有供施用安非他命使用
    之物，經被告供明在卷（見原審卷第一０七頁），應依刑法第三十八條第一項第
    二款規定諭知沒收。
肆、被告經合法傳喚，無正當之理由不到庭，爰不待其陳述，逕行判決。
伍、適用之法律
一、刑事訴訟法第三百七十一條、第三百六十九條第一項前段、第三百六十四條、第
    二百九十九條第一項前段。
二、毒品危害防制條例第十條第二項、第十八條第一項前段。
三、刑法第十一條前段、第五十六條、第三百三十五條第一項、第四十七條、第五十
    一條第五款、第三十八條第一項第二款。
四、罰金罰鍰提高標準條例第一條前段。
本案經檢察官何明楨到庭執行職務。
中      華      民      國      九十      年      十      月    十二    日
                              臺灣高等法院刑事第二十庭
                                  審判長法  官  葉  麗  霞
                                        法  官  林  勤  綱
                                        法  官  李  錦  樑
右正本證明與原本無異。
不得上訴。
                                        書記官  郭  台  發
中      華      民      國      九十      年      十      月    十五    日
附錄本判決論罪科刑法條：
毒品危害防制條例第十條第二項、
施用第一級毒品者，處六月以上五年以下有期徒刑。
施用第二級毒品者，處三年以下有期徒刑。
刑法第三百三十五條第一項
意圖為自己或第三人不法之所有，而侵占自己持有他人之物者，處五年以下有期徒刑
、拘役或科或併科一千元以下罰金。
前項之未遂犯罰之。


司法院資訊處製作；財團法人民間司法改革基金會備份。
